臺灣桃園地方法院刑事判決
                                      109年度訴字第365號
公  訴  人  臺灣桃園地方檢察署檢察官
被      告  宋德偉




選任辯護人  黃鈺淳律師
上列被告因違反毒品危害防制條例等案件，經檢察官提起公訴（
108 年度偵字第30306 號、109 年度偵字第4305號）本院判決如
下：
    主  文
宋德偉犯如附表一主文欄所示之罪，各處如附表一主文欄所示之
刑。應執行有期徒刑拾年。
扣案如附表二所示之物，均沒收；未扣案之犯罪所得新臺幣玖仟
伍百元，沒收之，於全部或一部不能沒收或不宜執行沒收時，追
徵其價額。
    事  實
一、宋德偉明知海洛因為毒品危害防制條例所列之第一級毒品，
    依法不得持有、販賣，而安非他命係同條例所列之第二級毒
    品，依法不得轉讓及持有，且亦屬藥事法第22條第1 項第1
    款經行政院衛生署（民國102 年7 月23日改制為衛生福利部
    ，下稱衛生福利部）公告禁止使用之禁藥，不得非法轉讓。
    宋德偉竟基於販賣第一級毒品海洛因以營利之犯意，分別於
    附表編號1 至3 、5 、6 所載之時、地，以附表編號1 至3
    、5 、6 所示之交易方式，販賣海洛因予附表編號1 至3 、
    5 、6 所載之購毒者。
二、宋德偉另基於轉讓海洛因及禁藥安非他命之犯意，於附表編
    號4 所載之時、地，以附表編號4 所示之方式，無償提供海
    洛因及安非他命予附表編號4 之人施用。
三、嗣為警於108 年10月31日上午8 時30分許，在桃園市○○區○○
    路00巷0 弄0 號3 樓執行搜索而查獲，並當場扣得宋德偉所
    有供其販賣及轉讓毒品所用之行動電話1 支（含門號000000
    0000號）、磅秤1 台、分裝袋1 批及6 個。
四、案經臺北市政府警察局刑事警察大隊報告臺灣桃園地方檢察
    署（下稱桃園地檢署）檢察官偵查起訴。
    理  由
一、證據能力：
（一）被告宋德偉及辯護人就本判決所引用被告以外之人於審判
      外之言詞或書面陳述，均同意有證據能力，且被告、辯護
      人及檢察官均未於言詞辯論終結前聲明異議，本院審酌上
      開證據作成時之情況，認以之作為證據應屬適當，依刑事
      訴訟法第159 條之5 規定，該等證據自均有證據能力。
（二）本院所引用非供述證據部分，並無證據證明係公務員違背
      法定程序所取得，依刑事訴訟法第158 條之4 反面解釋，
      即具證據能力。
二、認定犯罪事實所憑證據及理由：
（一）訊據被告對於前揭犯罪事實坦承不諱，並有以下補強證據
      可資佐證：
  １、證人楊宗憲於警詢時及偵訊中證稱：其有於附表一編號1至
      3 所示時、地，以附表一編號1 至3 之交易方式，向被告
      購得附表一編號1 至3 所載之海洛因各1 包等語。
  ２、被告與證人楊宗憲如附表一編號1 至3 所載手機門號之通
      訊監察譯文。
  ３、證人張永夜於警詢時及偵訊中證稱：被告有於附表一編號4
       所示時、地，無償提供如附表一編號4 所載之海洛因及
      安非他命各1 包予其施用等語。
  ４、證人張永夜於本院審理中證稱：其有於附表一編號5 所示
      時、地，以附表一編號5 之交易方式，向被告購得附表一
      編號5 所載之海洛因1 包等語。
  ５、被告與證人張永夜如附表一編號4 至5 所載手機門號之通
      訊監察譯文。
  ６、證人陳揚政於警詢時及偵訊中證稱：其有於附表一編號6所
      示時、地，以附表一編號6 之交易方式，向被告購得附表
      一編號6 所載之海洛因1 包等語。
  ７、被告與證人陳揚政如附表一編號6 所載手機門號之通訊監
      察譯文。
  ８、扣案如附表二所示之物：被告用以販賣海洛因予證人楊宗
      憲、張永夜、陳揚政，以及轉讓海洛因、安非他命予證人
      張永夜所使用之物。
（二）至辯護人為被告辯護稱：就附表一編號5 之部分，證人張
      永夜於警詢中及本院審理時之證述，有前後不一之瑕疵，
      難以採信，不足作為被告自白之補強證據云云。惟按證人
      之陳述有部分前後不符，或相互間有所歧異時，究竟何者
      為可採，法院本得依其自由心證予以斟酌，若其基本事實
      之陳述與真實性無礙時，仍非不得予以採信，非謂一有不
      符或矛盾，即認其全部均為不可採信。經查，證人張永夜
      於警詢時證稱：譯文中「2 支菸」係被告免費請其施用之
      海洛因等語；於本院審理時證稱：此次係其用新臺幣（下
      同）2,000 元向被告購買海洛因，其忘了何以於警詢時會
      說是被告免費請其施用，但被告確實僅請其施用過1 次，
      之後其就得花錢購買，而此次因為購得之海洛因做2 支菸
      就沒有了，其覺得數量不足被凹了，所以才會打電話給被
      告說「你搞我嗎？弄2 支菸就沒了」，如果是被告免費請
      其施用，其就不會跟被告計較那麼多等語。是證人張永夜
      就附表一編號5 之部分，其取得之海洛因究係被告無償提
      供其施用，抑或其以2,000 元向被告購得一事，固有前後
      不一致之瑕疵，然其就該次與被告通話內容之「2 支菸」
      ，始終表示係指海洛因，而被告於本院審理時亦自承：只
      有第1 次是免費提供海洛因予張永夜，因為海洛因那麼貴
      ，不可能一直請張永夜，而附表一編號5 係賣海洛因予張
      永夜，不然她不會爭執海洛因之數量等語，足以佐證張永
      夜於審理中證述之真實性，並有被告與張永夜之通訊監察
      譯文在卷可參，是此部分之證述應可採信，尚難以證人張
      永夜之證述前後不一，即認其全部證述均不足採信。辯護
      人前揭辯護意旨，實有誤會。
（三）依上開補強證據，足認被告於本院審理中之自白與事實相
      符，是本案事證明確，被告犯行堪以認定，應依法論科。
三、論罪科刑：
（一）新舊法比較：被告行為後，毒品危害防制條例第4 條第1 
      項、第17條第2 項，於109 年1 月15日修正公布，而於同
      年7 月15日施行。經比較新舊法結果，修正前之規定較有
      利於被告，依刑法第2 條第1 項前段之規定，應適用被告
      行為時即修正前毒品危害防制條例之相關規定論處。
（二）核被告就附表一編號1 至3 、5 、6 所為，均係犯109 年
      1 月15日修正前毒品危害防制條例第4 條第1 項之販賣第
      一級毒品罪；就附表一編號4 所為，則係犯毒品危害防制
      條例第8 條第1 項之轉讓第一級毒品罪及藥事法第83條第
      1 項之轉讓禁藥罪。被告因販賣而持有海洛因之行為，為
      其各該次販賣海洛因之高度行為所吸收，均不另論罪。被
      告持有海洛因之低度行為，為其轉讓之高度行為所吸收，
      不另論罪；因藥事法對於持有禁藥之行為未設處罰規定，
      被告持有轉讓之禁藥安非他命無從論罪。被告係同時轉讓
      海洛因、安非他命予張永夜，以一行為觸犯轉讓第一級毒
      品罪、轉讓禁藥罪，為想像競合犯，應依刑法第55條之規
      定，從一重之轉讓第一級毒品罪處斷。被告所犯上開6 罪
      ，犯意各別，行為互殊，應予分論併罰。
（三）依累犯規定加重：
  １、按受徒刑之執行完畢，或一部之執行而赦免後，5 年以內
      故意再犯有期徒刑以上之罪者，為累犯，加重本刑至1 ∕2
       ，刑法第47條第1 項固定有明文。惟若依該規定不分情
      節，一律加重最低本刑，恐有違憲法罪刑相當原則，仍須
      審酌犯罪行為人之前、後案之犯罪類型、行為態樣是否相
      同或類似、對於他人生命、身體、財產等法益侵害之情形
      等因素，判斷犯罪行為人有無特別惡性或對刑罰反應力薄
      弱，以決定是否依累犯規定加重其刑。
  ２、經查，被告前因施用毒品案件，經法院判處有期徒刑5 月
      、8 月確定，且經裁定應執行有期徒刑1 年確定。復因施
      用毒品案件，經法院判處有期徒刑5 月、9 月及9 月確定
      ，且經裁定應執行有期徒刑1 年8 月確定。前揭案件接續
      執行，於106 年8 月30日假釋出監，未經撤銷假釋而於10
      7 年5 月17日執行完畢，有臺灣高等法院被告前案紀錄表
      1 份在卷可稽，其於徒刑執行完畢後，5 年內故意再犯本
      案有期徒刑以上之罪，均為累犯。審酌被告前因毒品案件
      經判處徒刑執行完畢，仍未記取教訓，漠視法紀，再為本
      案販賣毒品、轉讓毒品犯行，助長毒品之蔓延，造成購毒
      者、受轉讓者身體健康之危害，可認兩者犯罪類型及罪質
      類同，被告自施用毒品戕害自身健康，轉成協助、助長他
      人施用毒品，致使毒品散布氾濫，影響社會風氣與治安，
      顯見被告具有特別惡性，且對刑罰反應力薄弱，本院認依
      累犯規定對被告加重其刑，並無其所受刑罰超過所應負擔
      罪責，而致其人身自由因此遭受過苛侵害之情事，爰依司
      法院釋字第775 號解釋意旨，除被告所犯販賣第一級毒品
      罪之法定本刑為死刑及無期徒刑之部分，依刑法第64條第
      1 項、第65條第1 項規定不得加重外，其餘部分均依刑法
      第47條第1 項規定加重其刑。
（四）符合修正前毒品危害防制條例第17條第2 項減刑規定：按
      犯第4 條至第8 條之罪於偵查及審判中均自白者，減輕其
      刑，修正前毒品危害防制條例第17條第2 項定有明文。又
      僅須被告於偵查及審判中均曾經自白，即得認有該條項之
      適用，不以始終承認犯罪為必要。本案被告就本件犯行，
      於偵查及本院審理中均自白犯罪，雖其於本院第1 次準備
      程序期日否認犯罪，但其既於偵查中曾就此部分自白犯罪
      ，且於本院審理時亦已坦承犯行，依前揭說明，合於修正
      前毒品危害防制條例第17條第2 項所定要件，應依該規定
      減輕其刑。
（五）販賣第一級毒品罪依刑法第59條酌減其刑：至辯護人為被
      告主張適用刑法第59條規定再予酌減被告之刑度。經查：
  １、惟按刑法第59條規定之酌量減輕其刑，必須犯罪另有特殊
      之原因與環境，在客觀上足以引起一般同情，認為即使予
      以宣告法定最低度刑，猶嫌過重者，始有其適用。此所謂
      法定最低度刑，固包括法定最低本刑；惟遇有其他法定減
      輕之事由者，則應係指適用其他法定減輕事由減輕後之最
      低度刑而言。倘被告別有其他法定減輕事由者，應先適用
      法定減輕事由減輕其刑後，猶認其犯罪之情狀顯可憫恕，
      即使科以該減輕後之最低度刑仍嫌過重者，始得適用刑法
      第59條規定酌量減輕其刑。
  ２、販賣第一級毒品罪：
    ⑴按毒品危害防制條例就販賣毒品所設之法定刑度，均遠較
      其它犯罪為重，然同為販賣毒品者，其原因動機不一，犯
      罪情節未必盡同，或有大盤毒梟者，亦有中、小盤之分，
      甚或僅止於吸毒者友儕間為求互通有無之有償交付，是其
      態樣顯非可一概而論，即其販賣行為所造成危害社會之程
      度亦非可等量齊觀，倘依其情狀處以相當之有期徒刑，即
      足以懲儆，並可達防衛社會之目的者，自得依客觀之犯行
      與主觀之惡性二者加以考量其情狀，是否有可憫恕之處，
      適用刑法第59條之規定酌量減輕其刑，期使個案裁判之量
      刑，能斟酌至當，符合比例原則。
    ⑵經查，本案被告所為販賣第一級毒品犯行固值非難，然被
      告並無販賣毒品之前科紀錄，此有高等法院被告前案紀錄
      表在卷可參，且被告販賣對象僅有3 人，販賣價金合計共
      9,500 元，足見被告所販售之對象為特定對象，販售之毒
      品數量非鉅，堪認被告販售海洛因尚屬零星小額，並非以
      不特定對象廣為佈線欲大量販售毒品而牟取暴利，造成社
      會整體侵害之程度較小，其惡性顯與大盤或中盤有別。是
      以依被告犯罪情節而論，惡性並非重大不赦，若一律處以
      修正前毒品危害防制條例第4 條第1 項販賣第一級毒品罪
      之法定刑度死刑或無期徒刑，難謂符合罪刑相當性及比例
      原則。縱依修正前毒品危害防制條例第17條第2 項減輕其
      刑，惟減輕後之最輕本刑猶為有期徒刑15年，倘處該刑度
      亦嫌過苛，情輕法重，客觀上足以引起一般人之同情，爰
      依刑法第59條規定酌減其刑。
  ３、轉讓第一級毒品罪：審酌被告身體健全，任意轉讓第一級
      毒品予他人之舉，對社會秩序危害非輕，且其所犯轉讓第
      一級毒品罪，法定最輕本刑為1 年以上有期徒刑，依刑法
      第47條第1 項加重其刑及毒品危害防制條例第17條第2 項
      減刑後，其法定最低刑度為7 月以上有期徒刑，要無量處
      最低度刑期猶嫌過重之情事，核無依刑法第59條酌減其刑
      之餘地。是辯護人此部分之主張，尚無可採。
（六）被告所犯附表編號1 至3 、5 、6 之販賣第一級毒品罪，
      均有刑法第47條第1 項之加重事由（法定刑為死刑、無期
      徒刑部分，依法不得加重）、修正前毒品危害防制條例第
      17條第2 項及刑法第59條之減輕事由，依刑法第70條、第
      71條規定，先加（法定刑為死刑、無期徒刑部分，依法不
      得加重）後減、並遞減之。至被告所犯附表編號4 之轉讓
      第一級毒品罪，有刑法第47條第1 項之刑之加重事由、修
      正前毒品危害防制條例第17條第2 項之刑之減輕事由，依
      刑法第70條、第71條規定，先加後減之。
（七）爰審酌被告明知販賣毒品嚴重危害社會秩序及他人身心健
      康，竟不思循正當途徑賺取生活所需，為謀一己私利意圖
      營利之犯罪動機與目的，漠視法律禁令而以上開方式販賣
      毒品之犯罪手段，造成毒品流通之潛在性危害。而被告轉
      讓海洛因及安非他命予他人施用，不僅戕害他人身心，亦
      對社會治安造成相當危害。再兼衡被告販賣毒品之價額、
      數量非鉅，對象僅楊宗憲、張永夜及陳揚政3 人，對社會
      造成之危害尚無從與販賣毒品上游集團相提並論，又其轉
      讓予張永夜之海洛因及安非他命數量非多，且其於偵訊時
      及本院審理中坦承犯行，尚具悔意，兼酌以被告自陳高中
      肄業之智識程度、家庭經濟狀況勉持等一切情狀，量處如
      主文所示之刑暨定其應執行之刑。
四、沒收：
（一）扣案如附表二所示之行動電話1 支（含門號0000000000號
      ）、磅秤1 台、分裝袋1 批及6 個，均為被告所有，其中
      行動電話1 支（含門號0000000000號）係供其販賣及轉讓
      海洛因之用，而磅秤1 台、分裝袋1 批及6 個，均係供其
      販賣海洛因所用之物，業經被告自陳在卷，足認前開如附
      表二所示之物，均為被告用以作為販賣及轉讓第一級毒品
      海洛因之工具，應依毒品危害防制條例第19條第1 項之規
      定，予以宣告沒收。
（二）被告就附表一編號1 至3 、5 、6 所示各次販賣海洛因犯
      行，均有取得如附表一所示之價金共9,500 元乙情，業經
      被告於本院第2 次準備程序期日及審理時供承在卷，核屬
      被告犯上開各罪之犯罪所得，雖未扣案，但仍屬其犯罪所
      得，應依刑法第38條之1 第1 項前段、第3 項規定宣告沒
      收，於全部或一部不能沒收或不宜執行沒收時，追徵其價
      額。
（三）至扣案之吸食器2 組，係被告施用毒品所用之工具，業據
      被告偵訊時供陳在卷，顯與本案無關連性，爰不予宣告沒
      收。五、依刑事訴訟法第299條第1項前段，判決如主文。
      本案經檢察官王文咨提起公訴，檢察官洪鈺勛到庭執行職
      務。
中　　華　　民　　國　 110　　年　　12　　月　　3 　　日
                  刑事第十三庭審判長法  官  潘怡華
                                    法  官  簡方毅
                                    法　官　王兆琳
以上正本證明與原本無異。
如不服本判決，應於判決送達後20日內向本院提出上訴書狀，並
應敘述具體理由，未敘述上訴理由者，應於上訴期間屆滿後20日
內向本院補提理由書（均須按他造當事人之人數附繕本），切勿
逕送上級法院。
                                    書記官　鄭哲霖
中　　華　　民　　國　 110　　年　　12　　月　　3 　　日
附錄論罪科刑法條全文：
109年1月15日修正前毒品危害防制條例第4條
製造、運輸、販賣第一級毒品者，處死刑或無期徒刑；處無期徒
刑者，得併科新臺幣2000萬元以下罰金。
製造、運輸、販賣第二級毒品者，處無期徒刑或7 年以上有期徒
刑，得併科新臺幣1000萬元以下罰金。
製造、運輸、販賣第三級毒品者，處7 年以上有期徒刑，得併科
新臺幣700 萬元以下罰金。
製造、運輸、販賣第四級毒品者，處5 年以上12年以下有期徒刑
，得併科新臺幣300 萬元以下罰金。
製造、運輸、販賣專供製造或施用毒品之器具者，處1 年以上7
年以下有期徒刑，得併科新臺幣100 萬元以下罰金。
前5項之未遂犯罰之。
毒品危害防制條例第8條
轉讓第一級毒品者，處1 年以上7 年以下有期徒刑，得併科新臺
幣100 萬元以下罰金。
轉讓第二級毒品者，處6 月以上5 年以下有期徒刑，得併科新臺
幣70萬元以下罰金。
轉讓第三級毒品者，處3 年以下有期徒刑，得併科新臺幣30萬元
以下罰金。
轉讓第四級毒品者，處1 年以下有期徒刑，得併科新臺幣10萬元
以下罰金。
前4項之未遂犯罰之。
轉讓毒品達一定數量者，加重其刑至1 ／2 ，其標準由行政院定
之。
藥事法第83條
明知為偽藥或禁藥，而販賣、供應、調劑、運送、寄藏、牙保、
轉讓或意圖販賣而陳列者，處7 年以下有期徒刑，得併科新臺幣
5000萬元以下罰金。
犯前項之罪，因而致人於死者，處7 年以上有期徒刑，得併科新
臺幣1 億元以下罰金；致重傷者，處3 年以上12年以下有期徒刑
，得併科新臺幣7500萬元以下罰金。
因過失犯第1 項之罪者，處2 年以下有期徒刑、拘役或科新臺幣
500萬元以下罰金。
第1項之未遂犯罰之。

附表一：

編號 起訴書附表編號 購毒者 交易時間 交易地點 交易方式 毒品數量 販毒所得（新臺幣） 主文 1 即起訴書附表編號3 （譯文B1） 楊宗憲 108 年5 月31日下午5時27分許 桃園市○○區○○路00巷0弄0號3 樓宋德偉住處附近之便利商店外。 楊宗憲於107 年6 月3108年5 月31日下午2 時9 分、下午5時26分、下午5時27分許，以行動電話門號0000000000號與宋德偉持用之手機門號0000000000號聯絡，向宋德偉購買海洛因，宋德偉於左揭時地以新臺幣（下同）2,000元之價格，販賣海洛因1包予楊宗憲，並當場收取該2,000 元價金。 海洛因1包。 2,000元 宋德偉犯販賣第一級毒品罪，累犯，處有期徒刑7年8 月。 2 即起訴書附表編號4 （譯文B3） 同上。 108 年6 月2日晚上7時30分許。 同上。 楊宗憲於108 年6 月2 日晚上7 時30分許，以行動電話門號0000000000號與宋德偉持用之手機門號0000000000號聯絡，向宋德偉購買海洛因，宋德偉於左揭時地以2,000 元之價格，販賣海洛因1 包予楊宗憲，並當場收取該2,000元價金。 同上。 同上。 同上。 3 即起訴書附表編號5 （譯文B5） 同上。 108 年6 月5日下午3 時23分許。 同上。 楊宗憲於108 年6 月5 日下午3 時4 分、下午3 時12分許，以行動電話門號0000000000號與宋德偉持用之手機門號0000000000號聯絡，向宋德偉購買海洛因，宋德偉於同日下午3 時12分許，在左揭地點以1,000 元之價格，欲販賣海洛因1 包予楊宗憲，並當場收取該1,000 元價金，惟斯時誤拿葡萄糖1包交予楊宗憲，經楊宗憲發現後，以其持用之前開手機門號與宋德偉上開手號聯絡，由宋德偉於左揭時地交付海洛因1 包予楊宗憲。 同上。 1,000 元（起訴書記載2,000 元，經公訴檢察官當庭更正為1,000元） 同上。 4 即起訴書附表編號1 （譯文A1） 張永夜 108 年6 月24日下午5 時37分許。 桃園市○○區○○○街000 號4樓之3 張永夜於108 年6 月24日下午5 時37分許，以行動電話門號0000000000號傳送簡訊與宋德偉持用之手機門號0000000000號聯絡，要宋德偉過去其位在左揭地點之住處，宋德偉乃於左揭時地以免費提供0.4 公克海洛因及0.1公克安非他命各1 包予張永夜施用。 0.4 公克海洛因及0.1 公克安非他命各1 包。 無償轉讓 宋德偉犯轉讓第一級毒品罪，累犯，處有期徒刑8月。 5 即起訴書附表編號2 （譯文A4） 同上。 108 年7 月12日下午4 時5分許至同日下午4 時14分許間某時。 同上。 張永夜於108 年7 月12日下午1 時17分、下午4 時5分 許，以行動電話門號0000000000號與宋德偉持用之手機門號0000000000號聯絡，向宋德偉購買海洛因，宋德偉於左揭時地以2,000 元之價格，販賣海洛因1 包予張永夜，並當場收取該2,000 元價金。嗣張永夜發現購得之海洛因數量僅能供作2 支摻有海洛因之香菸，乃於同日下午4 時14分許，持其上開門號撥打宋德偉前揭門號，向宋德偉抱怨海洛因數量太少。 海洛因1包。 2,000元 宋德偉犯販賣第一級毒品罪，累犯，處有期徒刑7 年10月。 6 即起訴書附表編號6 （譯文D1） 陳揚政 108 年8月23日晚上8時13分許。 桃園市○○區○○路00巷0弄0號3 樓宋德偉住處。 陳揚政於108 年8 月23日晚上6時19 分、晚上6時50分、晚上8時13分許，以行動電話門號0000000000號與宋德偉持用之手機門號0000000000號聯絡，向宋德偉購買海洛因，宋德偉於左揭時地以2,500 元之價格，販賣海洛因1 包予陳揚政，並當場收取該2,500 元價金。 0.9 公克海洛因。 2,500元 宋德偉犯販賣第一級毒品罪，累犯，處有期徒刑8 年。 



附表二：
行動電話1 支（含門號0000000000號）、磅秤1 台、分裝袋1 批
及6 個。